【裁判字號】    98,上易,854
【裁判日期】    981223
【裁判案由】    傷害等
【裁判全文】
臺灣高等法院高雄分院刑事判決         98年度上易字第854號
上  訴  人
即  被  告  甲○○
上列上訴人因傷害等案件，不服臺灣高雄地方法院98年度易字第
544 號中華民國98年9 月11日第一審判決（起訴案號：臺灣高雄
地方法院檢察署98年度偵字第2632號），提起上訴，本院判決如
下：
     主  文
上訴駁回。
甲○○緩刑年。
     事  實
一、緣甲○○因向乙○○承包「空軍技術學院」福利社之經營權
    ，而於合約到期後，雙方約定於民國98年1 月12日19時30分
    許，在高雄縣鳳山市○○路與凱旋路口陸軍步兵學校前，商
    談退還保證金事宜。詎因雙方一言不和衍生爭執，甲○○心
    生不滿，竟基於傷害之犯意，徒手毆打乙○○之頭部，致乙
    ○○受有頭部外傷併腦震盪、頸椎第4 、5 節及第5 、6 節
    椎間盤突出之傷害，嗣甲○○為阻止乙○○離去，復基於使
    人行無義務之事之強制犯意，以手強拉乙○○手提之皮包（
    起訴書誤為以手強拉乙○○之「手」），而以此強暴方式使
    乙○○行停留現場此等無義務之事。
二、案經乙○○訴請臺灣高雄地方法院檢察署檢察官偵查起訴。
     理  由
壹、證據能力方面：
    按傳聞法則之重要理論依據，在於傳聞證據未經當事人之反
    對詰問予以核實，乃予排斥，惟若當事人已放棄對原供述人
    之反對詰問權，於法院審判時表明同意該等傳聞證據可作為
    證據，基於證據資料愈豐富，愈有助於真實發現之理念，並
    貫徹刑事訴訟法修法加重當事人進行主義之精神，確認當事
    人對於證據能力有處分權之制度，傳聞證據經當事人同意作
    為證據，法院認為適當者，亦得為證據。本件檢察官、上訴
    人即被告（下稱被告）甲○○於本院準備程序時已表示對於
    全案卷證所存證據均同意有證據能力（見本院卷第28至29頁
    ），本院復斟酌該等證據並非非法取得，亦無證明力明顯過
    低之情形，以之作為證據，應屬適當，是依刑事訴訟法第15
    9 條之5 第1 項規定，應認該等證據均得採為證據。
貳、實體方面：
一、訊據被告甲○○固坦認有於前揭時、地，與告訴人乙○○因
    退還保證金事宜發生爭執，並出手毆打乙○○之情，惟矢口
    否認有何強制犯行，辯稱：伊當天因為退還保證金之事，與
    乙○○相約見面，而乙○○於伊與鄭國良交付收據後，竟拒
    不返還支票，且欲逕行離去，伊一時情急，才會出手拉扯乙
    ○○的手阻止她離去，並無強制之犯意等語。經查：
  (一)被告因向乙○○承包「空軍技術學院」福利社之經營權，於
    合約到期後，雙方約定於前開時、地，商談退還保證金事宜
    。詎因雙方生有爭執，被告乃先基於傷害之犯意，徒手毆打
    乙○○之頭部，復於乙○○欲行離去時，以手強拉乙○○手
    提之皮包，阻止乙○○離去。又乙○○確因被告上開傷害行
    為，致受有頭部外傷併腦震盪、頸椎第4 、5 節及第5 、6
    節椎間盤突出之傷害等情，業經證人即告訴人乙○○於原審
    證述綦詳（見原審卷第49至53頁）。並經證人即乙○○之夫
    王光輝於原審證述：98年1 月12日下午7 時30分我帶我太太
    （指乙○○）去鳳山陸軍步兵學校前，是要拿押標金還給甲
    ○○，當時我坐在車子裡面等，我車子停放在步兵學校前面
    等，之後他們談沒有多久，我就看到甲○○出手打我太太。
    甲○○是先打我太太，再拉我太太乙○○的皮包等語（見原
    審卷第53頁）；證人莊家睿於偵查及原審證稱：當天他們是
    要交換收據及支票，當時乙○○拿到收據後並且也準備拿出
    支票給被告，但乙○○要求被告能向他道歉，但被告道歉的
    態度不是很情願而發生爭執，然後爭執過程中被告就出拳毆
    打乙○○的頭部，除了毆打乙○○之外，被告還有搶皮包，
    被告應該是先打，再搶皮包等語（見偵卷第15頁、原審卷第
    56頁）明確。參以：1.被告於本院審理時，自陳有出手毆打
    乙○○之情（見本院卷第55頁）。而告訴人乙○○於98年1
    月12日製作本案之警詢筆錄時，因頭部疼痛突然昏迷中，經
    送醫診治結果，係受有頭部外傷併腦震盪、頸椎第4 、5 節
    及第5 、6 節椎間盤突出等傷害，亦有告訴人乙○○98年1
    月12日警詢筆錄，及國軍高雄總醫院附設民眾診療服務處98
    年1 月13日、98年1 月23日診斷證明書等件在卷可稽。足認
    是日乙○○確有因被告之毆打，而受上述傷害之事實。2.被
    告於原審明確陳述：我沒有拉告訴人的手，我是拉住她的皮
    包，不讓她離開等語（見原審卷第52頁）。而證人乙○○於
    原審證陳：當時被告是拉我的皮包，搶我的皮包，因為我的
    皮包是手提的，我的手勾著皮包，被告他沒有拉住我的手等
    語（見原審卷第51至52頁），亦明確陳述被告當日有拉扯其
    皮包之情事。相互參酌被告及乙○○前開所述，則被告於原
    審陳述伊當日有為阻止乙○○離開，而拉扯乙○○皮包等語
    ，應係屬事實等節，堪認被告確有前揭故意毆打乙○○成傷
    ，並阻止乙○○離去，致使乙○○非自願停留現場之行為無
    訛。
  (二)被告固辯稱：當天是因乙○○未交付收據，又欲逕行離去，
    伊才會出手拉扯乙○○的手等語。然縱認被告此部分所辯理
    由為真，惟依諸被告為成年人之智識，並衡及其所施用之手
    段，被告明顯知悉其所為將產生乙○○違反自身意願，而停
    留現場之結果，乃被告仍執意為之，且出手拉扯乙○○手提
    之皮包（被告並非拉扯乙○○之手，詳前述），則其有使乙
    ○○行無義務之事（即無法離去而被迫停留現場）之強制犯
    意，昭然若揭，是被告此部分所辯，並無可採。
  (三)證人鄭國良雖於偵查中證稱：被告不是刻意毆打乙○○的等
    語（見偵卷第15頁）。然證人鄭國良並沒有看到被告是否出
    手毆打乙○○的頭，亦經證人鄭國良證述明確（見偵卷第15
    頁）。證人鄭國良既未曾親見被告出手毆打乙○○頭部之情
    形，則其所稱：被告不是刻意毆打乙○○的等語，顯然係出
    自其主觀所為之臆測，自不得憑據其此種臆測之詞，即為被
    告有利之認定。
  (五)證人吳燕忠於警詢固證陳：被告並未出手毆打告訴人等語（
    見警卷第13頁反面），然證人吳燕忠於偵查中則改稱：我沒
    有看到被告毆打告訴人，我只看到拉扯，而且我看到時有勸
    阻等語（見偵卷第14頁），揆其所述，已有前後不一之瑕疵
    。再參以證人吳燕忠前揭於警詢所述，亦與被告自陳有毆打
    告訴人等語（見本院卷第55頁）不符，是堪認證人吳燕忠上
    開於警詢所言，並非事實，自無從採為被告有利之認定。
  (六)又本件原由被告交付予乙○○做為保證金之支票，既早即置
    於乙○○之持有中，則縱乙○○於98年1 月12日當日，未依
    約返還被告，被告亦應經由法律程序請求返還，乃被告竟藉
    由以傷害乙○○，並強制其停留現場之違法方式，要求乙○
    ○返還該支票，所為顯與刑法第23條正當防衛及緊急避難之
    規定，非相符合。從而，被告辯稱其所為符合刑法第23條正
    當防衛及緊急避難之規定，應為不罰等語，自無可取。
  (七)綜上，被告上開所辯，應係事後圖卸之詞，並無足採。事證
    明確，其傷害及強制犯行，洵堪認定。
二、核被告甲○○所為，係犯刑法第277 條第1 項之傷害罪，及
    同法第304 條第1 項之強制罪。被告所犯上開2 罪，犯意各
    別，行為互殊，應予分論併罰。
三、原審認被告罪證明確，因而適用刑法第277 條第1 項、第30
    4 條第1 項、第41條第1 項前段、第51條第5 款，刑法施行
    法第1 條之1 等規定，並審酌被告係因與告訴人乙○○間之
    合約糾紛，始為此等犯行，犯後雖坦認部分事實經過，然於
    原審審理時仍否認犯罪，難認其態度良好，復斟酌告訴人所
    受傷害之程度，及被告犯罪手段之態樣等一切情狀，分別就
    被告所犯傷害部分，量處有期徒刑4 月；就所犯強制罪部分
    ，量處有期徒刑2 月，併均諭知以新臺幣1,000 元折算1 日
    之易科罰金折算標準。暨定其應執行刑為有期徒刑5 月，及
    諭知以新臺幣1,000 元折算1 日之易科罰金折算標準。經核
    原判決認事用法，均無不合，量刑亦屬允當。被告上訴意旨
    否認犯罪，因而指摘原判決不當，為無理由，應予駁回。另
    本院考量被告前未曾受有期徒刑以上刑之宣告，有臺灣高等
    法院被告前案紀錄表在卷可按，又其於本院審理中，業已與
    告訴人乙○○達成民事和解（此有臺灣高雄地方法院鳳山簡
    易庭調解程序筆錄在卷可按，見本院卷第57頁）；復斟酌檢
    察官於本院審理時亦表示：被告既已與告訴人達成和解，請
    求為緩刑之諭知等語（見本院卷第55至56頁），顯亦願給予
    被告一自新之機會，本院因認被告經此次偵、審程序之教訓
    後，應已知所警惕，而無再犯之虞，爰認被告上揭所受宣告
    之刑，以暫不執行為適當，爰依刑法第74條第1 項第1 款之
    規定，為緩刑3 年之諭知，以勵自新。
據上論結，應依刑事訴訟法第368 條，刑法第74 條第1 項第1 款
，判決如主文。
本案經檢察官呂建昌到庭執行職務。
中    華    民    國    98    年    12    月    23    日
                  刑事第一庭    審判長法  官 翁慶珍
                                      法  官 黃仁松
                                      法  官 徐美麗
以上正本證明與原本無異。
不得上訴。
中    華    民    國    98    年    12    月    23    日
                                      書記官 賴梅琴
附錄本判決論罪科刑法條：
《刑法第277條》
傷害人之身體或健康者，處 3 年以下有期徒刑、拘役或 1 千元
以下罰金。
犯前項之罪因而致人於死者，處無期徒刑或 7 年以上有期徒刑；
致重傷者，處 3 年以上 10 年以下有期徒刑。
《刑法第304條》
以強暴、脅迫使人行無義務之事或妨害人行使權利者，處 3 年以
下有期徒刑、拘役或 3 百元以下罰金。
前項之未遂犯罰之。


司法院資訊處製作；財團法人民間司法改革基金會備份。
